最高法院刑事判決　　　　　　　　　　　　　　　九十三年度台上字第四八四０號
　　上　訴　人　甲○○
右上訴人因違反水土保持法案件，不服台灣高等法院高雄分院中華民國九十三年五月
二十日第二審更審判決（九十二年度上更(二)字第九一號，起訴案號：台灣高雄地方法
院檢察署八十五年度偵字第二七五四五號、八十六年度偵字第九０八二號），提起上
訴，本院判決如左：
    主  文
上訴駁回。
    理  由
按刑事訴訟法第三百七十七條規定，上訴於第三審法院，非以判決違背法令為理由，
不得為之。是提起第三審上訴，應以原判決違背法令為理由，係屬法定要件。如果上
訴理由狀並未依據卷內訴訟資料，具體指摘原判決不適用何種法則或如何適用不當，
或所指摘原判決違法情事，顯與法律規定得為第三審上訴理由之違法情形，不相適合
時，均應認其上訴為違背法律上之程式，予以駁回。本件原判決認定上訴人甲○○係
坐落高雄縣大寮鄉○○段第一五五之三三、一五五之三四地號林地經營人，為水土保
持義務人，明知該土地業經政府核定公告為水土保持法第三條第三款之山坡地，乃未
依規定擬具水土保持計畫，送請高雄縣政府核定，即與宋德恆、宋褔源共同基於概括
之犯意，自民國八十四年十一間某日起，僱用宋褔源駕駛挖土機在上開土地上連續開
挖整地、採取土石，並僱用宋德恆擔任看守等工作，而破壞地表及地下水源涵養。八
十五年十一月二十日，宋德恆以挖土機採取二車土石售賣予許水亦、許文忠時，為高
雄縣政府農業水土保持課人員會同警方查獲。嗣上訴人、宋褔源仍承前概括之犯意，
連續開採土石，迨八十七年四月二十八日第一審法院會同相關單位會勘結果，發現開
採深度嚴重，山坡地已變更地形，致生水土流失，其中第一五五之三三地號土地開採
面積零點九六一二公頃、第一五五之三四地號土地開採面積零點三二七一公頃，並查
獲宋福源所有供犯罪所用之挖土機一輛等情，因而撤銷第一審關於上訴人違反水土保
持法部分之判決，改判仍論處上訴人共同連續違反水土保持義務人於山坡地採取土石
行為，未先擬具水土保持計畫，致生水土流失罪刑，已綜合全部卷證資料，敘明其所
憑之證據及認定之理由；而以上訴人否認犯罪所持之辯解為不足採，予以指駁綦詳。
所為論敘，俱有卷存之證據資料可資覆按，從形式上觀察，並無判決違背法令之情形
存在。復查原判決採憑土地共有人出具之授權書、前台灣省政府訴願決定書及檢察官
勘驗筆錄，參酌宋德恆、宋褔源等人所為之供述，認上訴人係上開土地之實際經營者
，為水土保持法所稱之水土保持義務人，已詳敘其斟酌取捨而得心證之理由。上訴意
旨，仍執陳詞辯解，否認係水土保持義務人，而為單純之事實上爭執，不符第三審上
訴之法定要件。再，上訴人開挖土石之範圍，經原審囑託高雄縣大寮地政事務所依航
空測量照片圖套繪地籍圖，並以衛星定位複丈測量結果，係位於原判決附圖所示第一
五五之三三、一五五之三四地號土地上Ｂ、Ｃ、Ｄ部分。其採取土石所形成之凹地已
成為水池，因安全上考量，已以鐵絲網圍住，並經證人即高雄縣大寮地政事務所測量
員曾祥耿指界屬實。復比對歷次履勘現場照片，上訴人開挖土石之範圍均在凹地附近
；行政院農業委員會林務局之航空測量照片，經判讀挖土區涵蓋原判決附圖所示第一
五五之三三、一五五之三四地號土地上Ｂ、Ｃ、Ｄ部分。且由歷次履勘照片顯示，新
挖取土石及載運土石之車輪痕跡歷歷可見，而供開挖土石所用之挖土機又在第一五五
之三四地號土地上查獲，上訴人連續違法開挖土石之事證明確，所辯各節均不足採，
原審已調查詳盡，於理由內論敘明灼（見原判決第六面第十三行至第十面第四行）。
上訴意旨，對於原判決依憑證據所為之事實認定，究竟如何違背法令，未依據卷內訴
訟資料具體指摘，僅漫稱原審未查明挖土機能否能駛至第一五五之三五地號土地上傾
倒廢棄物，致將第一五五之三四地號土地築成八十公尺之高度？第一五五之三三地號
土地外未登記之排水溼地，尚有二百坪雜草叢生之三尺深凹地，空照圖恐不能照出。
又第一五五之三三地號土地上遭大量挖取土石，係八十七年、八十八年間發生，上訴
人向警方檢舉廣興製磚廠盜取土石，但警方未予追究等語，徒就原審採證認事職權之
適法行使，及判決內已明白論斷之事項，或無關犯罪事實之枝節問題，憑己見為空洞
之指摘，殊不足據以辨認原判決已具備違背法令之形式。上訴意旨指摘之各節，均與
法律規定得為第三審上訴理由之違法情形，不相適合，其上訴為違背法律上之程式，
應予駁回。本件既經原審判決，並經本院從程序上為駁回上訴之判決，上訴人請求移
轉第二審之管轄法院，不予審酌，併此說明。
據上論結，應依刑事訴訟法第三百九十五條前段，判決如主文。
中　　　華　　　民　　　國　　九十三　　年　　　九　　　月　　 十六 　　日
                              最高法院刑事第四庭
                                  審判長法官  紀  俊  乾
                                        法官  黃  正  興
                                        法官  劉  介  民
                                        法官  陳  東  誥
                                        法官  黃  一  鑫
      右正本證明與原本無異
                                              書  記  官
中　　　華　　　民　　　國　　九十三　　年　　　九　　　月　　 二十 　　日
                                                                        Ｋ
